臺灣高等法院民事裁定　　　　　　　　　 96年度抗字第220號
抗　告　人　乙○○○○○○○○.
　　　　　　商皇家飛利浦電子股份有限公司)
　　　　　　　　　　　　ven.
法定代理人　甲○○○ ○○○○.
抗告人因與相對人巨擘科技股份有限公司間保全證據事件，對於
中華民國96年1 月19日臺灣新竹地方法院95年度全字第30號所為
裁定提起抗告，本院裁定如下：
    主  文
抗告駁回。
抗告費用由抗告人負擔。
    理  由
一、抗告意旨以：抗告人於民國91年6月5日向原審法院起訴，就
    相對人自89年3 月21日起迄今之專利侵權行為請求損害賠償
    （原審法院91年度訴字第426 號，下稱本案訴訟），本案訴
    訟於停止狀態中，因重啟調查程序之難期，並相對人已漸將
    製造業務重心轉為以DVD 光碟片為主之市場趨勢，為免本案
    訴訟判決遙遙無期，及DVD光碟片及各式隨機存取記憶體 (U
    SB隨身碟)盛行，造成本案訴訟續行時，相對人已未產銷CD-
    R光碟片，致其所爭有關侵權CD-R光碟片樣品來源，無從藉
    由證據調查程序予以釐清，抗告人不得不聲請保全一片相對
    人產製之CD-R光碟片之方式保全證據，本件符合「證據雖未
    滅失，而因其他客觀情事，致有不及調查之危險」之要件；
    又相對人係產製光碟片之世界級製造大廠，其業務往來以大
    型通路商或經銷商為主，並未從事零售光碟片之業務，且相
    對人於參加商展面對散客小量之購買需求，均要求散客表示
    身份，若非與相對人往來之合作伙伴或經銷商，相對人拒絕
    出售光碟片，足證本件確有保全證據之必要；另抗告人公司
    內並無軟體得以進行測試，且相對人亦有可能爭執程序操作
    之正確性，或該等光碟片並非其於未授權期間內所製造，為
    確定CD-R光碟片樣本乃相對人於授權合約終止後，侵害抗告
    人之專利而製造者，保全相對人生產線上所製造之CD-R光碟
    片，最能杜絕無謂爭議；另抗告人並未要求法院就相對人所
    製造之CD-R為侵權行為鑑定或侵權判斷，僅要求法院保全相
    對人所製造之CD-R一片，以避免相對人於本案訴訟繼續爭執
    抗告人所提之CD-R非其所製造，又相對人於本案訴訟續行後
    ，已不再製造CD-R，致抗告人難以取得相對人所製造之CD-R
    ，遑論證明相對人之侵權事實，抗告人並非藉由聲請保全證
    據，推卸舉證責任，為此求予廢棄原裁定，並准依證據保全
    程序保全如次物品及文書：(1)對於相對人持有其製造之可錄
    式光碟片 (CD-R），於現場勘驗後，以命相對人提出可錄式
    光碟片 (CD-R）乙片之方式予以保全。(2)對於相對人持有記
    載相對人製造、銷售及庫存可錄式光碟片（CD-R)之數量、
    售價及利潤之商業帳簿及相關文件報表，於現場勘驗後，以
    影印或列印之方式予以保全等語。
二、按證據有滅失或礙難使用之虞，得向法院聲請保全；就確定
    事、物之現狀有法律上利益並有必要時，亦得聲請為鑑定、
    勘驗或保全書證，民事訴訟法第368條第1項定有明文。所謂
    「證據有滅失之虞」，係指供為證據之材料本體，有消失之
    危險；至「證據有礙難使用之虞」，係指證據雖未滅失，而
    依客觀情形衡量，若不即為保全，將有不及調查使用之危險
    者而言。又依同法第370條第1項第4款、第2項之規定，保全
    證據之聲請應表明應保全證據之理由，並應釋明之。其立法
    意旨，係鑑於證據之調查，本應於訴訟繫屬後已達調查之程
    度，且有調查必要者，始得為之，但於此之前，如該證據有
    滅失或有礙難使用之虞，卻不能立即調查，將因證據之滅失
    或情事變更而礙難使用，致影響日後裁判之正確性，故特設
    此制以為預防。是民事訴訟法證據保全制度之目的，在於事
    先防止證據滅失或礙難使用，以避免將來民事訴訟中舉證困
    難，如不符前開保全證據之要件及目的，自無准予保全證據
    之必要。
三、經查，抗告人於民國91年6月5日向原法院對相對人提起專利
    侵權行為損害賠償訴訟時，主張相對人所產銷之可錄式光碟
    片 (CD-R) ，前曾與其簽訂可錄式光磁碟專利授權契約，惟
    因相對人怠於履約，抗告人於89年3 月21日終止授權契約，
    詎相對人於終止契約後，仍繼續產銷CD-R可錄式光碟產品，
    經抗告人購得樣品 (產品編號：Ｚ0000000000000；販售發票
    詳本案訴訟原證五)作分析比對，發現相對人於其產製之CD-
    R可錄式光碟產品，仍繼續實施前經抗告人授權之646號專利
    範圍技術 (侵害分析比對報告詳本案訴訟原證六) ，益證相
    對人製造及銷售CD-R可錄式光碟產品之行為，確有侵害抗告
    人所發明之系爭646 號專利之情事，爰依修正前專利法第89
    條第1項第2款之規定，依據相對人製作之89年度年報，明載
    其89年度可錄式光碟產品銷售值達新台幣 (下同)311,991,0
    00元，足見相對人於89年度所得利益至少在3,119,991,000
    元以上，抗告人得請求之損害賠償金額至少為3,119,991,00
    0元，抗告人先請求155萬元，其餘損害待全額確定後，再於
    本訴中擴張或於他訴另行請求等情，並提出抗告人所取得相
    對人販售空白光碟片之統一發票正本、侵害比對分析報告影
    本為據，有起訴狀影本在卷可參（見原法院卷13－16頁），
    又抗告人所取得之系爭產品樣品上已明白標示相對人之商標
    及公司名稱「Princo」，亦有照片附卷可參（見原法院卷10
    7 頁），是抗告人既自承其已購得相對人販售之空白光碟片
    ，並已作成侵害分析比對，據以提起本案侵權行為訴訟，縱
    相對人事後有竄改、隱匿、或湮滅或停產系爭產品，已無礙
    於法院據以為侵權行為事實成立與否之認定，則抗告人聲請
    保全之證據即可錄式光碟片 (CD-R)，已無滅失或礙難使用
    之虞，揆諸前開說明，抗告人再行聲請保全證據，不符民事
    訴訟法第368條之要件。
四、至抗告人併請求將相對人所持有記載相對人製造、銷售及庫
    存可錄式光碟片 (CD-R)之數量、售價及利潤之商業帳簿及
    相關文件報表，於現場勘驗後，以影印或列印之方式予以保
    全云云。惟相對人之銷售記錄、出貨單據、客戶資料，既牽
    涉相對人之營業機密，兩造既為市場競爭者，對具有競爭性
    產品之銷售量、銷售價格、市場佔有率等情報，應有相當程
    度之蒐集及了解，抗告人可由銷售管道及其他市場資訊蒐集
    相對人銷售系爭產品所得利益之相關資料，況抗告人已取得
    購買系爭產品之統一發票，已如前述，其上當已明白記載系
    爭產品品名及單價，則抗告人於損害賠償金額之主張上，並
    無困難；縱抗告人於無法提供證據以證明實際損害時，依專
    利法第85條之規定，專利權人可對侵害人依民法第216條之
    規定，或發明專利權人得就其實施專利權通常所可獲得之利
    益，減除受害後實施同一專利權所得之利益，其差額為所受
    損害，或依侵害人因侵害行為所得之利益，作為計算其損害
    額之基準；參以民事訴訟法第345條第1項規定當事人無正當
    理由不從提出文書之命者，法院得審酌情形認他造關於該文
    書之主張或依該文書應證之事實為真實，是抗告人請求保全
    關於損害賠償計算之相關證據資料，既得於本案訴訟進行期
    間加以調查，非以保全該相關證據資料為必要，抗告人此部
    分保全證據之聲請，於法即有未合，應予駁回。
五、抗告人雖辯稱：為免本案訴訟判決遙遙無期，及 DVD光碟片
    及各式隨機存取記憶體 (USB隨身碟)盛行，造成本案訴訟續
    行時，相對人已未產銷CD-R光碟片，致其所爭有關侵權CD-R
    光碟片樣品來源，無從藉由證據調查程序予以釐清，抗告人
    不得不聲請保全一片相對人產製之CD-R光碟片之方式保全證
    據，本件符合「證據雖未滅失，而因其他客觀情事，致有不
    及調查之危險」之要件，作為應保全證據之理由云云。按本
    案訴訟停止期間，茍有急迫之事由，雖非不得為保全證據之
    程序，然仍須符合民事訴訟法第368條第1項所定聲請保全證
    據之要件及必要。查，抗告人並未釋明相對人目前所產銷之
    CD-R可錄式光碟片，仍有繼續實施前經抗告人授權之專利，
    侵害抗告人所發明之專利情事，或相對人有何將不再產銷
    CD-R光碟片之具體情事，如不即為保全，有何不及調查使用
    之危險，遽以前開臆測之詞，請求法院前往相對人公司生產
    線保全相對人所生產之可錄式光碟片 (CD-R)一片，尚未符
    保全證據之要件，為免抗告人濫用此制度，損害相對人之權
    益，抗告人本件聲請，礙難准許。
六、抗告人復辯稱：相對人係產製光碟片之世界級製造大廠，其
    業務往來以大型通路商或經銷商為主，並未從事零售光碟片
    之業務，且相對人於參加商展面對散客小量之購買需求，均
    要求散客表示身份，若非與相對人往來之合作伙伴或經銷商
    ，相對人拒絕出售光碟片予他人，為確定CD-R光碟片樣本乃
    相對人於授權合約終止後，侵害抗告人之專利而製造者，保
    全相對人生產線上所製造之CD-R光碟片，最能杜絕無謂爭議
    云云。惟查，兩造就有關光碟片專利授權、侵權等爭執，已
    交手進10年，為抗告人所自陳 (見本院卷 10頁)，則抗告人
    於91年6月4日提起本案侵權行為訴訟前，仍得取得相對人所
    產製之可錄式光碟片 (CD-R)，並進行分析比對工作，則抗
    告人是否無法再行取得相對人所產製之光碟片，自非無疑，
    則本件保全證據之聲請，尚不符法定要件，已如前述，抗告
    人僅係欲藉本件保全程序，確實達到其於本案訴訟證明相對
    人於兩造授權合約終止後，仍繼續產製可錄式光碟片而侵害
    抗告人專利權之目的，尚難准許。
七、抗告人又辯稱：抗告人並未要求法院就相對人所製造之CD-R
    為侵權行為鑑定或侵權判斷，僅要求法院保全相對人所製造
    之CD-R一片，以避免相對人於本案訴訟繼續爭執抗告人所提
    CD-R非其所製造，而相對人於本案訴訟續行後，已不再製造
    CD-R，致抗告人難以取得相對人所製造之CD-R，遑論證明相
    對人之侵權事實，抗告人並非藉由聲請保全證據，推卸舉證
    責任云云。然查，抗告人所購得相對人產銷之CD-R光碟片樣
    品來源，是否有再行證據調查程序予以釐清之必要，乃本案
    訴訟法院依職權調查證據程序之範圍，應由本案訴訟法院予
    以審酌，又抗告人於本案訴訟上所欲利用之證據方法即系爭
    產品CD-R光碟片，既經抗告人事先蒐證完成，則抗告人供為
    證據之材料本體，已無消失之危險，亦無依客觀情形衡量，
    若不即為保全，將有不及調查使用之危險，即無保全證據之
    必要。抗告人以其所蒐證之系爭產品樣品，須再行調查證據
    予以釐清為由，認本件仍有聲請保全證據之必要，顯有誤會
    。
八、綜上，原裁定認抗告人請求保全證據，為無理由，經核並無
    違誤。抗告意旨指摘原裁定不當，求予廢棄，為無理由，應
    予駁回。
九、據上論結，本件抗告為無理由，爰裁定如主文。
中　　華　　民　　國　　96　　年　　5　　月　　31 　　日
                    民事第五庭
                        審判長法　官  林丁寶
　　　　　　　　　  　　　　　法　官  陳博享
　　　　　　　　　　  　　　　法　官  蔡芳齡
正本係照原本作成。
本裁定除以適用法規顯有錯誤為理由，並經本院許可外，不得再
抗告。如提起再抗告，應於收受後10日內委任律師為訴訟代理人
向本院提出再抗告狀。並繳納再抗告費新台幣１千元。
中　　華　　民　　國　　96　　年　　6 　　月　　5 　　日
                              書記官  蔡錦輝
